臺灣臺中地方法院刑事判決　　　　　　 100年度易字第1642號
公　訴　人　臺灣臺中地方法院檢察署檢察官
被　　　告　湯順發
上列被告因妨害自由案件，經檢察官提起公訴（一００年度偵字
第一五七一號），本院判決如下：
    主    文
湯順發以加害生命、身體之事，恐嚇他人致生危害於安全，處拘
役貳拾日，如易科罰金，以新臺幣壹仟元折算壹日。
其餘被訴侵入住居部分公訴不受理。
    犯罪事實
一、湯順發因與名為「賴文欽」之人發生租屋糾紛，乃於民國九
    十九年十二月七日中午十二時許，前往臺中市政府警察局清
    水分局清泉派出所報案，並偕同該所警員蕭名佑至「賴文欽
    」可能居住之處所即清泉加油站後方矮房（無門牌號碼）尋
    訪。惟因遲遲無人應門，湯順發遂於同日中午十二時四十四
    分許（依卷附監視錄影光碟所載時間為準），轉往鄰近之臺
    中市○○區○○路仁愛巷四弄十號（侵入住居部分業經撤回
    告訴，詳如後述），找來受託代管上開矮房之蔡清三、湯美
    夫婦，欲令蔡清三協助開啟該處矮房門鎖，以利湯順發與
    員警入內追查「賴文欽」之行蹤。蔡清三到場後，向湯順發
    表示自己僅是受親人之託代管該屋，並無權利擅自同意他人
    進入，詎湯順發因急於進入屋內，竟基於恐嚇危害安全之犯
    意，在上開矮房前對蔡清三恫稱：「如果不開啟矮房之門，
    就要找一些人來找你」等加害生命、身體之恐嚇言詞，蔡清
    三聽聞後因而心生畏懼，致生危害其安全。
二、案經蔡清三訴由臺中市政府警察局清水分局報請臺灣臺中地
    方法院檢察署檢察官偵查起訴。
    理    由
壹、證據能力取捨之意見：
一、按刑事訴訟法第一百五十九條之一第二項規定，被告以外之
    人於偵查中向檢察官所為之陳述，除顯有不可信之情況者外
    ，得為證據。考其立法意旨，係以刑事訴訟法規定檢察官代
    表國家偵查犯罪、實施公訴，依法其有訊問被告、證人及鑑
    定人之職權，證人、鑑定人且須具結，而實務運作時，偵查
    中檢察官向被告以外之人所取得之陳述，原則上均能遵守法
    律規定，不致違法取供，其可信性極高，為兼顧理論與實務
    ，爰於第二項明定被告以外之人於偵查中向檢察官所為之陳
    述，除顯有不可信之情況者外，得為證據（參考刑事訴訟法
    第一百五十九條之一立法理由）。本案證人即告訴人蔡清三
    、證人湯美、蕭名佑於檢察官偵查時以證人身分作證，經
    檢察官告以具結之義務及偽證之處罰，並命具結而擔保其證
    述之真實性，且無證據顯示係遭受強暴、脅迫、詐欺、利誘
    等外力干擾情形，或在影響其心理狀況致妨礙其自由陳述等
    顯不可信之情況下所為。上揭證人於偵訊時之陳述既無顯不
    可信之情況，依前開說明，自有證據能力。
二、又按被告以外之人於審判外之言詞或書面陳述，除法律有規
    定者外，不得為證據，刑事訴訟法第一百五十九條第一項定
    有明文。又被告以外之人於審判外之陳述，雖不符刑事訴訟
    法第一百五十九條之一至第一百五十九條之四之規定，然經
    當事人於審判程序同意作為證據，法院審酌該言詞陳述作成
    時之情況，認為適當者，亦得為證據；當事人、代理人或辯
    護人於法院調查證據時，知有刑事訴訟法第一百五十九條第
    一項不得為證據之情形，而未於言詞辯論終結前聲明異議者
    ，視為有前項之同意，刑事訴訟法第一百五十九條之五亦規
    定至明。卷附證人即告訴人蔡清三、證人湯美於警詢時所
    為證詞，均屬被告以外之人於審判外之陳述，且被告已於本
    院行準備程序時明示同意具有證據能力。本院審酌上開陳述
    作成時之情況，亦無任何違法、不當取證之瑕疵，認以之作
    為證據為適當，揆諸上開規定，應具有證據能力。
貳、有罪部分：
一、訊據被告湯順發對於上開時、地找來告訴人蔡清三並要求開
    啟矮房門鎖等情固坦承不諱，惟矢口否認有何恐嚇危害安全
    犯行，辯稱：伊並未講述起訴書所記載之恐嚇言詞，告訴人
    蔡清三可能聽錯，就算真有恐嚇言詞，亦係針對「賴文欽」
    ，而非告訴人蔡清三云云（詳見一百年六月十七日本院準備
    程序筆錄）。然查：上開犯罪事實，業據證人即告訴人蔡清
    三於警詢及偵查中指訴明確，而其又於本院一百年九月五日
    審理時明確證稱：「（問：你不願意開門，被告有無說什麼
    話？）被告說我如果不開門，他晚一點要叫一些人來。我聽
    到他說這些話，我莫名其妙，心裡會害怕……。」等語，核
    與證人湯美於偵訊及本院審理時證述情節相符，且依證人
    即當天到場處理之警員蕭名佑於一百年四月二十九日偵訊時
    證稱：「（問：當時你有無聽到湯順發對蔡清三說，如果不
    開門的話，要找人來找他？）因為我當時有相距他們一段距
    離，所以沒有聽到他們講的內容。」等語，顯見被告雖係偕
    同員警到場尋人，惟因彼此站立位置尚非緊鄰，仍有餘裕利
    用員警忙於執行職務之空檔，趁隙向在場之告訴人蔡清三口
    出前揭恐嚇言詞。尤其證人即告訴人蔡清三早於一百年六月
    十七日與被告經由法院調解成立，並表明不追究被告恐嚇危
    害安全部分之刑責，有本院一００年度司中調字第一四六五
    號調解筆錄在卷足參，則證人即告訴人蔡清三、證人湯美
    於一百年九月五日本院進行審理程序接受交互詰問時，雙方
    既已調解成立而欲息事寧人，僅因受限刑法第三百零五條恐
    嚇危害安全罪非屬告訴乃論之罪，致彼等二人仍需到庭證述
    案發經過，此時迴護偏袒被告或淡化被告犯罪情節猶有未及
    ，應無捏詞構陷被告之動機與必要，況彼等二人與被告平日
    既不相識，復無怨隙，所述情節當屬可採。又被告當時尚且
    要求指派鎖匠前來強行開啟門鎖進入屋內，惟遭員警當場制
    止乙節，業據證人即告訴人蔡清三、證人湯美、蕭名佑各
    於偵訊時陳述綦詳，足見被告當時確實急於強行屋內，致有
    前述較為激烈之行動提議；則被告承此急切意念，進而對於
    受託代管之告訴人蔡清三口出前揭恐嚇言詞，衡情亦非全然
    無憑。準此以言，被告徒託空言否認犯行，並無所據，不足
    採信。另被告向告訴人蔡清三恫稱：「如果不開啟矮房之門
    ，就要找一些人來找你」等語，雖非直指將以武力解決紛爭
    ，然已顯示其將召集人馬登門尋釁之旨，整體觀察前揭用語
    所呈現之完整意涵，應屬告以將來惡害之恐嚇言詞，難謂無
    加害生命、身體之恐嚇意思，客觀上已足以使人心生畏懼，
    主觀上並造成告訴人蔡清三因而心生畏怖。本案事證已臻明
    確，被告犯行洵堪認定。
二、核被告湯順發以加害生命、身體之事，恐嚇告訴人蔡清三，
    致生危害其安全，所為係犯刑法第三百零五條之恐嚇危害安
    全罪。爰審酌被告僅因租屋糾紛急於尋人，為圖進入屋內找
    尋債務人蹤跡，竟不惜採取激烈手段恐嚇告訴人蔡清三，所
    為至有未洽；惟念及被告已於本案審理時與告訴人蔡清三調
    解成立，有本院一００年度司中調字第一四六五號調解筆錄
    足資為憑，雖被告於警詢及偵審中並未坦承上開恐嚇犯行，
    惟其仍有積極彌補告訴人蔡清三因犯罪所生損害之具體作為
    ，難認其犯後態度毫無足取；再參以被告犯罪手段、目的、
    與告訴人蔡清三原本素不相識之關係、被告具有專科畢業學
    歷之智識程度等一切情狀，量處如主文所示之刑，併諭知易
    科罰金之折算標準，以示懲儆。公訴蒞庭檢察官於本院審理
    時，雖具體求刑拘役三十日，惟此恐未慮及被告已與告訴人
    蔡清三調解成立，及被告積極彌補犯罪所生損害之犯後態度
    ，前揭求刑意見恐嫌過重，而為本院所不採，附此敘明。
、公訴不受理部分：
一、公訴意旨另以：被告湯順發於九十九年十二月七日中午十二
    時四十四分許，前往告訴人蔡清三位於臺中市○○區○○路
    仁愛巷四弄十號之住處，未先徵詢告訴人蔡清三之同意，即
    打開上址住處鋁門而無故侵入客廳內，因認被告就此部分另
    涉刑法第三百零六條第一項之侵入住居罪嫌等語。
二、按告訴乃論之罪，告訴人於第一審辯論終結前得撤回其告訴
    ，又告訴經撤回者，應諭知不受理之判決，刑事訴訟法第二
    百三十八條第一項、第三百零三條第三款分別定有明文。
三、本件被告就此部分經檢察官依刑法第三百零六條第一項之侵
    入住居罪起訴，依刑法第三百零八條第一項之規定，須告訴
    乃論。茲據告訴人蔡清三於一百年六月十七日具狀撤回告訴
    ，並於同送達本院，有聲請撤回告訴狀一份附卷足稽。揆諸
    首開說明，爰就被告被訴侵入住居部分另諭知不受理之判決
    。
據上論斷，應依刑事訴訟法第二百九十九條第一項前段、第三百
零三條第三款，刑法第三百零五條、第四十一條第一項前段，刑
法施行法第一條之一第一項、第二項前段，判決如主文。
本案經檢察官林于人到庭執行職務。
中    華    民    國   100    年    9     月    26    日
                  刑事第七庭   法  官  高文崇
以上正本證明與原本無異。
如不服本判決應於收受判決後10日內向本院提出上訴書狀，並應
敘述具體理由；其未敘述上訴理由者，應於上訴期間屆滿後20日
內向本院補提理由書（均須按他造當事人之人數附繕本）「切勿
逕送上級法院」。
告訴人或被害人對於判決如有不服具備理由請求檢察官上訴者，
其上訴期間之計算係以檢察官收受判決正本之日期為準。
                                書記官  葉卉羚
中    華    民    國   100    年    9     月    26    日
附錄本案論罪科刑法條：
刑法第三百零五條：
以加害生命、身體、自由、名譽、財產之事，恐嚇他人致生危害
於安全者，處二年以下有期徒刑、拘役或三百元以下罰金。